【裁判字號】    97,審訴,1553
【裁判日期】    970822
【裁判案由】    毒品危害防制條例
【裁判全文】
臺灣桃園地方法院刑事判決            97年度審訴字第1553號
公  訴  人  臺灣桃園地方法院檢察署檢察官
被      告  甲○○
上列被告因毒品危害防制條例案件，經檢察官提起公訴（97年度
毒偵字第2409號），被告於本院準備程序進行中，就被訴事實為
有罪之陳述，經本院告知簡式審判程序意旨，並聽取當事人之意
見後，本院裁定依簡式審判程序審理，判決如下：
    主  文
甲○○施用第一級毒品，累犯，處有期徒刑捌月，扣案之第一級
毒品海洛因壹包（驗餘毛重零點貳玖公克）沒收銷燬之。又施用
第二級毒品，累犯，處有期徒刑陸月。應執行有期徒刑壹年，扣
案之第一級毒品海洛因壹包（驗餘毛重零點貳玖公克）沒收銷燬
之。
    事  實
一、甲○○前於民國87年間因施用毒品案件，經本院裁定送觀察
    、勒戒後，認有繼續施用毒品之傾向，再由本院裁定令入戒
    治處所施以強制戒治，於88年5 月6 日停止戒治出所，交付
    保護管束，嗣於88年8 月18日經本院裁定撤銷停止戒治，復
    令入戒治處所施以強制戒治，已於90年7 月2 日執行完畢，
    該次施用毒品犯行，並經臺灣桃園地方法院檢察署檢察官以
    90年度戒偵字第861 號為不起訴處分確定。於92年間又因施
    用毒品案件，經本院以92年度桃簡字第1592號刑事判決，判
    處有期徒刑5 月確定，入監執行後，已於93年4 月10日執行
    完畢。詎其猶不知悔改，於97年4 月29日上午7 、8 時許，
    在其桃園縣八德市○○街177 巷34弄24號住處內，以針筒注
    射之方式，施用第一級毒品海洛因1 次。復另行起意，於同
    日為警採尿時起往前回溯96小時內之某時，在其上揭住處，
    ，以將第二級毒品甲基安非他命置入玻璃球內用火燒烤之方
    式，施用第二級毒品甲基安非他命1 次。嗣於同年月29日下
    午1 時20分許，在桃園縣八德市○○路285 號前為警查獲，
    並扣得第一級毒品海洛因1 包（驗餘毛重0.29公克）。
二、案經桃園縣政府警察局桃園分局報請臺灣桃園地方法院檢察
    署檢察官偵查起訴。
    理  由
一、程序部分：本件被告甲○○所犯均係死刑、無期徒刑或最輕
    本刑為3 年以上有期徒刑以外之罪，其於準備程序中就被訴
    事實均為有罪之陳述，經本院告知簡式審判程序之旨，並聽
    取當事人意見後，經本院合議庭依刑事訴訟法第273 條之1
    第1 項規定，裁定由受命法官獨任進行簡式審判程序，合先
    敘明。
二、上揭犯罪事實，業據被告於本院審理時坦承不諱，且被告於
    97年4 月29日為警採集之尿液，經送驗結果，分別呈甲基安
    非他命、嗎啡陽性反應，此有臺灣檢驗科技股份有限公司濫
    用藥物檢驗報告及桃園縣政府警察局桃園分局被採尿人姓名
    編號對照表各1 紙在卷可稽。又被告為警查獲時，扣得之白
    色粉末1 包（驗餘毛重0.29公克），經送臺灣檢驗科技股份
    有限公司鑑定結果，確含有第一級毒品海洛因成分，此有該
    公司濫用藥物檢驗報告1 紙附卷可查，被告之自白堪認與事
    實相符。按92年7 月9 日新修正之毒品危害防制條例刪除二
    犯及三犯之規定，一改修法前繁雜之處遇程序，僅將施用毒
    品者簡化區分為初犯、再犯，並認施用毒品者係屬病患性犯
    人，以觀察、勒戒戒除其身癮，並以強制戒治去除其心癮。
    經觀察、勒戒或強制戒治執行完畢釋放後，若係5 年後再犯
    該條例第10條施用毒品罪者，與同條例第20條第1 項、第2
    項關於「初犯」之處理方式相同，檢察官應先聲請法院裁定
    令被告入勒戒處所觀察、勒戒，並視有無繼續施用毒品傾向
    ，決定應予釋放、為不起訴之處分，或應聲請法院裁定令入
    戒治處所強制戒治；若係5 年內「再犯」同條例第10條施用
    毒品罪者，依同條例第23條第2 項規定，檢察官則應依法追
    訴。觀諸該條例第20條第3 項之修正理由：「觀察、勒戒或
    強制戒治5 年後再犯者，顯見前所實施之觀察、勒戒或強制
    戒治已足以遮斷其施用毒品之癮，為期自新及協助其戒除毒
    癮，對此5 年後再犯者，爰明定仍適用初犯之規定，先經觀
    察、勒戒、強制戒治之程序。」及同條例第23條第2 項之修
    正理由：「為配合簡化施用毒品犯之刑事處遇程序，並鑑於
    經觀察、勒戒或強制戒治執行完畢釋放後5 年內再犯者，其
    再犯率甚高，原據以實施之觀察、勒戒及強制戒治既已無法
    收其實效，自應施以刑事處遇。」顯然如施用毒品者係前經
    觀察、勒戒或強制戒治等治療程序執行完畢5 年後，始再施
    用毒品之「初犯」，因前所執行之觀察、勒戒或強制戒治已
    足收戒除毒癮之效，自應重新執行觀察、勒戒或強制戒治等
    治療程序，並於治療程序執行完畢後，由檢察官為不起訴處
    分，毋庸對之追訴處罰；反之，在「再犯」之情形，因其先
    前所為治療程序顯未能收戒斷毒癮之效，且考量施用毒品者
    之再犯率偏高，乃簡化其刑事處遇程序，而逕予追訴處罰，
    不再施以治療程序。參酌上開立法理由，修正毒品危害防制
    條例就施用毒品者，祇於「初犯」及「5 年後再犯」二種情
    形，有其追訴條件之限制，即須於初犯經觀察、勒戒或強制
    戒治釋放後，5 年內均無施用毒品之行為，始能認其前所實
    施之觀察、勒戒或強制戒治已足遮斷毒癮，而得於5 年後再
    犯時，再予適用初犯之規定，重行觀察、勒戒等程序。倘5
    年內已經再犯，被依法追訴處罰，縱其第3 次（或第3 次以
    上）施用毒品之時間在初犯釋放5 年以後，即與「5 年後再
    犯」之情形有別，且因已於「5 年內再犯」，顯見其再犯率
    甚高，原實施觀察、勒戒或強制戒治，已無法收其實效，而
    無5 年戒斷期之存在，自無再經觀察、勒戒及強制戒治之必
    要，應由檢察官逕行起訴，始符新法修正之本旨（最高法院
    95年度臺非字第59號、第65號判決意旨參照），查被告曾有
    事實欄所載之施用毒品犯行，有臺灣高等法院被告前案紀錄
    表1 紙附卷可稽，其本件施用毒品犯行非屬「初犯」及「5
    年後再犯」之情形，依上開說明，自應逕予以論罪科刑。綜
    上，本件事證明確，被告犯行堪以認定。
三、核被告所為，係犯毒品危害防制條例第10條第1 項之施用第
    一級毒品罪及同條第2 項之施用第二級毒品罪。被告於施用
    第一級、第二級毒品前持有第一級、第二級毒品之低度行為
    分別為施用毒品之高度行為所吸收，且被告於施用第一級毒
    品海洛因後，持有尚未施用完畢之本件扣案之海洛因，亦為
    施用之高度行為所吸收，均不另論罪。被告所犯上開二罪間
    ，犯意各別，行為互殊，應分論併罰。被告有事實欄所述之
    犯罪科刑及執行完畢紀錄，此有臺灣高等法院被告前案紀錄
    表在卷可按，被告受徒刑之執行完畢後，於5 年以內，故意
    再犯本件有期徒刑以上之二罪，均為累犯，均應依刑法第47
    條第1 項之規定加重其刑。爰審酌被告之素行、其前已曾因
    施用毒品案件，經送觀察、勒戒及強制戒治，且判處罪刑，
    仍不知戒絕，復再觸犯本件犯行，顯示其定力不足、意志不
    堅、易受外界誘惑，原不宜寬縱，惟念其坦承犯行，態度尚
    屬良好等一切情狀，分別量處如主文所示之刑，並定其應執
    行之刑。末查，扣案之第一級毒品海洛因1 包（驗餘毛重0.
    29公克），係本件查獲之毒品，應依毒品危害防制條例第18
    條第1 項前段之規定宣告沒收銷燬之。
據上論斷，應依刑事訴訟法第273 條之1 第1 項、第299 條第1
項前段，毒品危害防制條例第10條第1 項、第2 項、第18條第1
項前段，刑法第11條、第47條第1 項、第51條第5 款，判決如主
文。
本案經檢察官唐道發到庭執行職務。
中    華    民    國    97    年    8     月    22    日
                        刑事庭    法  官  曾家貽
以上正本證明與原本無異。
如不服本判決，應於送達後10日內，向本院提出上訴狀。
                                  書記官  陳淑瓊
中    華    民    國    97    年    8     月    22    日
附錄本案論罪科刑依據之法條：
毒品危害防制條例第10條
施用第一級毒品者，處6 月以上5 年以下有期徒刑。
施用第二級毒品者，處3 年以下有期徒刑。


司法院資訊處製作；財團法人民間司法改革基金會備份。
